臺灣高雄地方法院刑事判決　　　　　　　96年度訴字第3884號
　　公　訴　人　臺灣高雄地方法院檢察署檢察官
　　被　　　告　丙○○
　　　　　　　　　　　　（
　　指定辯護人　本院公設辯護人丁○○
上列被告因強盜案件，經檢察官提起公訴（96年度偵字第23697
號），本院判決如下：
    主  文
丙○○犯搶奪罪，累犯，處有期徒刑壹年；又犯傷害罪，累犯，
處有期徒刑月。應執行有期徒刑壹年壹月。
    事  實
一、丙○○前因違反懲治盜匪條例案件，經本院86年度訴字第30
    64號判決處應執行有期徒刑13年10月、褫奪公權8 年確定，
    甫於民國94年6 月21日因縮短刑期假釋出監，假釋期間至99
    年12月30日期滿。復於假釋期間再犯竊盜案件，經本院95年
    度訴字第1298號判決處有期徒刑2 月，經台灣高等法院高雄
    分院95年度上易字第419 號判決上訴駁回確定，甫於95年10
    月18日易科罰金執行完畢。詎仍不知悔改，丙○○於96年8
    月15日2 時30分許，騎乘車牌號碼不詳之機車至高雄市○○
    區○○路601 巷口處，見乙○○躺臥在其所有車牌號碼YU-9
    286 號自小客車駕駛座休息，且車門並未上鎖之際，竟意圖
    為自己不法之所有，基於搶奪之犯意，先將機車停於上開巷
    底後，丙○○頭戴安全帽走近乙○○上開自小客車，趁乙○
    ○不及防備，遂打開車門搶奪乙○○掛在頸部之金項鍊1 條
    ，得手後，欲返回機車停放處騎車逃離現場，惟遭驚醒之乙
    ○○自後追及3 、40公尺，始徒手抓住丙○○背部衣服，丙
    ○○跌倒後將上開金項鍊返還乙○○。惟乙○○稱欲將丙○
    ○交付警察時，丙○○為免遭送警究辦，乃另基於傷害之犯
    意，徒手揮開乙○○抓其前胸衣服之手後，拿起安全帽朝乙
    ○○肩部、上臂部揮打，經乙○○擋開後，丙○○跑到大路
    邊又繼續與從後追至之乙○○徒手扭打，致乙○○受有下巴
    及兩側上肢多處擦挫傷、右膝挫擦傷併瘀腫等傷害。嗣經高
    雄市政府警察局苓雅分局三多路派出所員警戴吉平與黃仁信
    巡邏武仁街時，發現丙○○奔跑且路上有拖鞋掉落，至武營
    路60 1巷口，發現丙○○蹲在地上已遭制伏，乙○○站著並
    告知前開情形，由員警當場逮捕丙○○，始查悉上情。
二、案經乙○○訴由高雄市政府警察局苓雅分局報告臺灣高雄地
    方法院檢察署檢察官偵查起訴。
    理  由
壹、程式事項：
一、按被告以外之人於偵查中向檢察官所為陳述，除顯有不可信
    之情況者外，得為證據，刑事訴訟法第159 條之1 第2 項定
    有明文。偵查中對被告以外之人（包括證人、鑑定人、告訴
    人、被害人及共同被告等）所為之偵查筆錄，或被告以外之
    人向檢察官所提之書面陳述，性質上均屬傳聞證據。惟現階
    段刑事訴訟法規定檢察官代表國家偵查犯罪、實施公訴，依
    法其有訊問被告、證人及鑑定人之權，證人、鑑定人且須具
    結，而實務運作時，檢察官偵查中向被告以外之人所取得之
    陳述，原則上均能遵守法律規定，不致違法取供，其可信度
    極高，職是，被告以外之人前於偵查中已具結而為證述，除
    反對該項供述得具有證據能力之一方，已釋明「顯有不可信
    之情況」之理由外，不宜以該證人未能於審判中接受他造之
    反對詰問為由，即遽指該證人於偵查中之陳述不具證據能力
    。證人乙○○於檢察官偵查中所為之陳述（見偵卷第15-18
    頁），既依法具結，且無顯不可信之情況，依上開說明，證
    人乙○○於偵查中之結證有證據能力，況證人乙○○於本院
    審理中到庭接受詰問，對被告丙○○之對質詰問權之保障亦
    無不週。
二、按當事人、代理人或辯護人於法院調查證據時，知有第159
    條第1 項不得為證據之情形，而未於言詞辯論終結前聲明異
    議者，視為有前項之同意，刑事訴訟法第159 條之5 第2 項
    定有明文。本案以下認定事實所引用之乃榮醫院診斷證明書
    1 份、查獲照片6 張、贓物認領保管單1 紙，檢察官、被告
    丙○○及其辯護人均未於言詞辯論終結前就證據能力表示異
    議（見本院卷第31頁），而各該證據之取得亦無違法不當之
    情事，作為證據並無不適當，依上開說明，本院認上開證據
    均有證據能力。
貳、實體事項：
一、訊據被告丙○○固坦承有搶奪告訴人乙○○之金項鍊1 條之
    犯行，且承認告訴人乙○○當日受有下巴及兩側上肢多處擦
    挫傷、右膝挫擦傷併瘀腫等傷害之事實，惟矢口否認有何傷
    害犯行，辯稱：我沒有毆打乙○○，當天他追我3 、40公尺
    ，我自己跌倒，他從後面抓我衣服，一直打我，我當時有戴
    半罩式安全帽，但跌倒時安全帽就飛出去，乙○○的傷是自
    己造成的等語（見本院卷第30頁）。辯護意旨略以：被告丙
    ○○坦承有搶奪犯行，然並無傷害告訴人乙○○之行為，被
    告當日受傷情況更為嚴重云云（見本院卷第31、72頁）。經
    查：
（一）被告有於上開時、地，搶奪告訴人乙○○金項鍊1 條乙節
      ，除被告之自白外，核與證人即告訴人乙○○指述相符（
      見偵卷第18頁、本院卷第62頁），復有現場照片3 張、贓
      物認領保管單1 紙在卷可查（見警卷），上開事實堪信為
      真。
（二）被告將上開金項鍊返還告訴人乙○○後，與告訴人乙○○
      發生上開互毆，致告訴人乙○○受有下巴及兩側上肢多處
      擦挫傷、右膝挫擦傷併瘀腫之傷害乙節，業據證人即告訴
      人乙○○於本院審理中結證稱：我96年8 月15日2 時30分
      許，有在高雄市○○區○○路601 巷口，我當時車門未鎖
      ，我在車內睡覺，有人開車門拔我脖子上的金鍊子，我就
      在巷子底追上他，拉住他後面衣服，他就跌倒，我叫他把
      金鍊子拿出來還我，他就還我，我說要把他交給警察，他
      就伸手把我揮開，然後拿安全帽朝我肩部、上臂部揮打，
      被我擋開，他就往巷子底跑到大路邊，我和他又繼續扭打
      。我所謂扭打應該是有受到重擊感覺，當時已經很晚，我
      想抓住他，他用安全帽揮打我，並跑到巷子口，我就追去
      ，在巷口他又出手或出拳打我，後來他又跑到巷子中間被
      我抓到，那時又扭打。他機車停放在巷底離我停車向口約
      4 、5 公尺。事後發現我的手、腳都腫起來，右膝蓋、右
      手肘都有受傷、下巴也有擦傷，我當天就去驗傷等語（見
      本院第62至65頁）；於偵查中結證稱：有人用手將我脖子
      上金項鍊扯下來，當時我抓到他衣服背後，叫他還我項鍊
      ，他還我後，我說要抓他去派出所，他把我撥開，拿安全
      帽打我，我擋住，他再跑，我再追，我又抓到他，我們又
      打一次等語（見偵卷第18頁）。證人乙○○與被告素不相
      識，就此部分證述前後大致相符，應無甘冒偽證風險，誣
      指被告傷害犯行，證人乙○○上開所述應可採信。況被告
      於本院審理中自承案發當時騎機車到現場，經過被害人睡
      覺的車，看被害人躺在車內，我想拿項鍊，就將機車停在
      巷底，戴著安全帽去拿鍊子，比較容易逃跑等語（見本院
      卷第69、70頁），顯見證人乙○○稱有遭被告以安全帽揮
      打乙節應屬實在。此外，復有告訴人乙○○於案發當日在
      乃榮醫院之診斷證明書1 紙在卷可查（見偵卷第20頁），
      上開事實堪信為真。
（三）被告雖辯稱當日受傷情況更為嚴重乙節，惟本件案發後被
      告經收押至台灣高雄看守所時，自述身體狀況良好，無任
      何病痛，且「受傷患病現況欄」記載：「目前良好」等情
      ，有台灣高雄看守所96年10月30日高所衛字第0969003422
      號函及所附被告人相表、台灣高雄第二監獄收容人入監（
      所）前受傷、患病經過自述登記簿在卷可查（見本院卷第
      44-46 頁），倘被告於案發當時受有嚴重傷害，豈會於上
      開登記簿內記載「自述無任何病痛」之紀錄，被告上開所
      辯，顯屬卸責之詞，不足採信。至於證人即查獲戊○○○
      ○於本院審理中結證稱：被告當時臉部、胸部有輕微擦傷
      ，有將被告送醫檢查等語（見本院卷第52頁），然觀諸全
      卷均無被告於案發當時之診斷證明或就醫紀錄，即便被告
      當時受有上開傷害，亦無法證明被告受傷情況更甚於告訴
      人乙○○，被告上開所辯不足採信。
（四）綜上所述，本件被告搶奪、傷害犯行，事證明確，應依法
      論科。
二、按刑法第329 條之規定旨在以刑罰之手段，保障人民之身體
    自由、人身安全及財產權，免受他人非法之侵害，以實現憲
    法第8 條、第22條及第15條規定之意旨。立法者就竊盜或搶
    奪而當場施以強暴、脅迫者，僅列舉防護贓物、脫免逮捕或
    湮滅罪證三種經常導致強暴、脅迫行為之具體事由，係選擇
    對身體自由與人身安全較為危險之情形，視為與強盜行為相
    同，而予以重罰。至於僅將上開情形之竊盜罪與搶奪罪擬制
    為強盜罪，乃因其他財產犯罪，其取財行為與強暴、脅迫行
    為間鮮有時空之緊密連接關係，故上開規定尚未逾越立法者
    合理之自由形成範圍，難謂係就相同事物為不合理之差別對
    待。經該規定擬制為強盜罪之強暴、脅迫構成要件行為，乃
    指達於使人難以抗拒之程度者而言，是與強盜罪同其法定刑
    ，尚未違背罪刑相當原則，與憲法第23條比例原則之意旨並
    無不符，司法院大法官解釋第630 號意旨參照。本件被告係
    因證人乙○○稱要將其交付員警，被告為抵抗證人乙○○上
    開舉動，始以徒手或以安全帽方式抵擋證人乙○○之追捕行
    為，已如前述，被告上開行為應屬「脫免逮捕」無訛，然被
    告與證人乙○○間之扭打或以徒手或以安全帽為之，以徒手
    揮開證人乙○○之目的僅避免被證人乙○○抓住，而安全帽
    之質地堅硬，用手大力揮打雖可能造成相當之傷害，然安全
    帽之形狀並未具有稜角，尚不致於造成重大傷害，顯見被告
    上開行為係出於脫免證人乙○○逮捕意思之被動防禦性行為
    ，復查無其他具體事證足認被告有主動攻擊證人乙○○之犯
    意及犯行，依一般社會經驗判斷，被告之強暴行為雖致乙○
    ○受有上揭傷害，惟尚未達到難以抗拒之程度，揆諸上開解
    釋文意旨，本件被告犯行與刑法第329 條之準強盜罪之要件
    尚有未合。
三、核被告所為，就拿取證人乙○○之金項鍊部分，係犯刑法第
    325 條第1 項之搶奪罪，公訴意旨認被告此部分所為係犯刑
    法第329 條之準強盜罪，尚有未洽，又刑法第329 條規定之
    準強盜罪，應屬單純之一罪，非屬結合二個以上獨立可以致
    罪之行為而成一體之結合犯（最高法院90年度台上字第7082
    號、92年度台上字第5041號判決要旨參照），尚不得以被告
    僅構成搶奪罪，而認與公訴人所指涉犯之準強盜罪具結合犯
    之實質上一罪關係，而就被訴準強盜罪部分不另為無罪之諭
    知，惟其社會基本事實既屬同一，爰依法變更起訴法條為刑
    法第325 條第1 項及同法第277 條第1 項等罪；被告就致證
    人乙○○受有上開傷害部分，係犯同法第277 條第1 項之傷
    害罪，被告雖與證人乙○○有數次扭打行為，乃係基於同一
    脫免逮捕之意思，在時空密接之情形下，接續之數動作，侵
    害法益亦同一，應屬接續犯。又被告所犯上開搶奪罪、傷害
    罪之構成要件互殊，顯見犯意各別、行為互異，應予分論併
    罰。又被告前因犯竊盜案件，經本院95年度訴字第1298號判
    決處有期徒刑2 月，經台灣高等法院高雄分院95年度上易字
    第419 號判決上訴駁回確定，甫於95年10月18日易科罰金執
    行完畢乙節，有臺灣高等法院被告前案紀錄表1 份可按，其
    於該有期徒刑執行完畢後，5 年內故意再犯本件有期徒刑以
    上之罪，均為累犯，均應依刑法第47條第1項 之規定加重其
    刑。爰審酌被告已有多次財產犯罪前科，於假釋期間仍未能
    改過自新，竟又貪圖小利，以非法手段侵害他人之財產法益
    ，已滿足個人所需，進而為脫免逮捕而傷害他人身體安全，
    行為實不足取，犯後僅坦承部分犯行，態度不佳，迄今未與
    被害人乙○○達成和解，補償被害人所受損害等一切情狀，
    分別量處如主文所示之刑及定應執行刑，以資懲儆。
據上論結，應依刑事訴訟法第299 條第1 項前段、第300 條，刑
法第325 條第1 項、第277 條第1 項、第47條第1 項、第51條第
5 款，判決如主文。
本案經檢察官甲○○到庭執行職務
中　　華　　民　　國　　96　　年　　12　　月　　19　　日
                  刑事第三庭  審判長法  官  蔡國卿
                                    法  官  蔡書瑜
                                    法　官  何佩陵
以上正本證明與原本無異。
如不服本判決應於收受本判決後10日內向本院提出上訴書狀，並
應敘述具體理由，如未敘述上訴理由者，應於上訴期間屆滿後20
日內補提理由書狀於本院（均須按他造當事人之人數附繕本）「
切勿逕送上級法院」。
中　　華　　民　　國　　96　　年　　12　　月　　19　　日
                                    書記官  鍾淑美
附錄本判決論罪之法條：
中華民國刑法第325條
意圖為自己或第三人不法之所有，而搶奪他人之動產者，處6 月
以上5 年以下有期徒刑。
因而致人於死者，處無期徒刑或 7 年以上有期徒刑，致重傷者，
處 3 年以上 10 年以下有期徒刑。
第 1 項之未遂犯罰之。
中華民國刑法第277條
傷害人之身體或健康者，處3 年以下有期徒刑、拘役或1 千元以
下罰金。
犯前項之罪因而致人於死者，處無期徒刑或 7 年以上有期徒刑；
致重傷者，處3 年以上10年以下有期徒刑。
